ACORDAO-COMPLETO-2387214

ACÓRDÃO 14116/2019 ATA 43/2019 - PRIMEIRA CÂMARA

VISTOS, relatados e discutidos estes autos de embargos de declaração opostos pelo responsável Geraldo Novais Agra Filho, ex-prefeito de Carneiros/AL, contra o Acórdão 7569/2019-TCU-Primeira Câmara;
ACORDAM os ministros do Tribunal de Contas da União, reunidos em sessão da 1ª Câmara, diante das razões expostas pelo relator, em:
9.1. conhecer dos embargos de declaração, com fundamento nos arts. 32 e 33 da Lei 8.443/1992, para, no mérito, rejeitá-los;
9.2. dar ciência desta deliberação ao embargante.

Embargos de declaração opostos contra decisão que julgou irregulares as contas de gestor, condenando-o ao pagamento de débito e aplicação de multa.

Primeira Câmara

Município de Carneiros - AL.

3. Embargante: Geraldo Novais Agra Filho (XXX.349.854-XX).

13.1. Ministros presentes: Walton Alencar Rodrigues (Presidente), Benjamin Zymler e Vital do Rêgo (Relator).
13.2. Ministro-Substituto convocado: Augusto Sherman Cavalcanti.

ACORDAO-COMPLETO-2465868

Acórdão 8119/2021 - Primeira Câmara

VITAL DO RÊGO

Ministro Vital do Rêgo.

Geraldo Novais Agra Filho opôs embargos de declaração em face do Acórdão 7569/2019-TCU-Primeira Câmara, por meio do qual este Tribunal julgou suas contas irregulares, condenou-o ao pagamento do débito apurado e aplicou-lhe multa fundamentada no art. 57 da Lei 8.443/1992.
A condenação em questão está relacionada à impugnação de pagamentos realizados no Convênio Sincov 703702/2009, que teve por objeto o apoio ao evento intitulado "Festa Junina do Município de Carneiros", especificamente relacionados aos itens de infraestrutura da festa (utilização/locação de equipamentos e montagem dos itens de infraestrutura) e à despesa de mídia de rádio FM - Spot de trinta segundos, previsto no respectivo plano de trabalho.
O embargante apontou contradição no julgado que reconheceu a realização do evento, não obstante tenha determinado o ressarcimento de dano relativo à não comprovação da contratação efetiva dos equipamentos envolvidos na avença.
Afirmou, ainda, que o acórdão embargado foi omisso ao não fazer menção ao descumprimento da expressa previsão no termo de convênio quanto à obrigatoriedade do concedente fiscalizar in loco a realização do evento. Segundo alegou, a omissão administrativa gerou para o responsável ônus demasiado, na medida em que, após o término da avença, foi dele exigido documentos que não estavam previstos originalmente no termo acordado. 
Alegou que não se mostra razoável transferir todo o ônus probatório ao recorrente, diante da omissão do concedente em fiscalizar o evento, inclusive obrigando-o a apresentar documentos que não constam de nenhuma espécie normativa à época, conforme reconhecido pelo próprio voto do acórdão embargado.
É o relatório.

Henrique José Cardoso Tenório (OAB/AL 10.157).

Não atuou.

EMBARGOS DE DECLARAÇÃO. INEXISTÊNCIA DOS VÍCIOS APONTADOS. REJEIÇÃO.

TOMADA DE CONTAS ESPECIAL (TCE)

não atuou.

Em exame, embargos de declaração opostos pelo responsável Geraldo Novais Agra Filho, ex-prefeito de Carneiros/AL, contra o Acórdão 7569/2019-TCU-Primeira Câmara, por meio do qual este Tribunal julgou suas contas irregulares, condenou-o ao pagamento do débito apurado e aplicou-lhe multa fundamentada no art. 57 da Lei 8.443/1992.
A condenação em questão está relacionada à impugnação de pagamentos realizados no Convênio Sincov 703702/2009, que teve por objeto o apoio ao evento intitulado "Festa Junina do Município de Carneiros", especificamente relacionados aos itens de infraestrutura da festa (utilização/locação de equipamentos e montagem dos itens de infraestrutura) e à despesa de mídia de rádio FM - Spot de trinta segundos, previsto no respectivo plano de trabalho.
O embargante apontou os seguintes vícios no julgado: contradição, por haver sido reconhecida a realização do evento e determinado o ressarcimento dos itens de infraestrutura da festa; e omissão quanto à ausência de menção no voto do descumprimento dos termos do convênio por parte do concedente, que deixou de realizar a fiscalização in loco da festa.
Por atender aos requisitos de admissibilidade, os embargos de declaração em exame podem ser recebidos. Não merecem, contudo, acolhimento.
Não vislumbro os vícios apontados no julgado. 
No voto condutor do acórdão embargado esclareci que embora se reconhecesse que as bandas não poderiam ter se apresentado sem uma estrutura mínima, não havia elementos nos autos para atestar se todos os equipamentos previstos no respectivo plano de trabalho se encontravam instalados ou teriam sido de fato utilizados.
Conforme se observa do parágrafo 19 de meu voto, "A nota fiscal apresentada contém discriminação genérica, não especifica os serviços prestados e nem os equipamentos locados, limitando-se a mencionar que é 'referente às festividades juninas da cidade de Carneiros nos dias 22 a 29 de junho de 2009, conforme convênio 709702/2009 Ministério do Turismo' (peça 15, p. 50) . Também não é visível a aposição do atesto".
Além disso, ressaltei a incidência sobre o gestor de recursos federais do ônus da prova quanto à regular aplicação dos valores que lhe foram confiados para consecução do objeto pactuado, o que decorre de expressa disposição do art. 70, parágrafo único, da Constituição Federal, bem assim do art. 93 do Decreto-Lei 200/1967, c/c o art. 66 do Decreto 93.872/1986.
Não há que se falar em contradição alguma.
Conforme jurisprudência deste Tribunal, consubstanciada no Acórdão 7774/2015-TCU-Primeira Câmara, de relatoria do Min. José Múcio Monteiro, a omissão que enseja embargos de declaração deve se referir a questão que deixou de ser decidida pelo julgador, embora fosse essencial ao desfecho da lide. O relator não está obrigado a responder, um a um, todos os argumentos invocados pelas partes, caso isso não seja imprescindível para a formação de seu convencimento acerca da solução da controvérsia.
A questão da ausência de fiscalização in loco não socorre o embargado da tentativa de eximir-se de sua responsabilidade na comprovação da regular aplicação dos recursos que lhe foram destinados.
A ausência de fiscalização não desonera o gestor de comprovar a regular aplicação dos recursos em questão, conforme já mencionado neste voto, ainda mais se considerarmos que, diferentemente do que afirma o embargante, não lhe foi exigido nada além do que se encontrava previsto no termo de convênio. 
A apresentação de faturas, recibos, notas fiscais e quaisquer outros documentos comprobatórios das despesas com a execução do convênio estava prevista no parágrafo segundo da Cláusula Décima Segunda da avença (peça 1, p. 73-75) . A não apresentação dos documentos que possibilitassem a aferição dos serviços efetivamente prestados motivou a impugnação dos valores correspondentes, em que pese a realização do evento.
Assim, não há como conhecer o vício de omissão apontado.
Dessa forma, não havendo qualquer vício a ser sanado, impõe-se a rejeição dos embargos ora em apreciação.
	Diante do exposto, VOTO pela adoção da minuta de acórdão que ora trago ao exame deste colegiado.
TCU, Sala das Sessões Ministro Luciano Brandão Alves de Souza, em 26 de novembro de 2019.
Ministro VITAL DO RÊGO 
Relator